【裁判字號】    96,上更(一),363
【裁判日期】    970229
【裁判案由】    違反毒品危害防制條例
【裁判全文】
臺灣高等法院高雄分院刑事判決     96年度上更(一)字第363號
上  訴  人
即  被  告  甲○○
選任辯護人  劉新安律師
上列被告因違反毒品危害防制條例案件，不服臺灣澎湖地方法院
93年度訴字第34號中華民國93年12月13日第一審判決（起訴案號
：臺灣澎湖地方法院檢察署93年度偵字第297 號），提起上訴，
判決後，經最高法院發回更審，本院判決如下：
    主  文
原判決撤銷。
甲○○無罪。
    理  由
一、公訴意旨略以：被告甲○○明知海洛因、甲基安非他命分別
    為毒品危害防制條例所列之第一級毒品及第二級毒品，依法
    不得持有、販賣，竟意圖營利，基於販賣第一級毒品之概括
    犯意及販賣第二級毒品之犯意，先於民國92年5 月2 日16時
    50分許，在高雄市小港區高雄航空站旁之「麥當勞」漢堡店
    外，以新台幣（下同）1 萬2 千元之價格，販賣第一級毒品
    海洛因3 台錢予葉銘峰（另涉施用毒品，業經臺灣澎湖地方
    法院判處有期徒刑1 年4 月確定）；又於92年6 月18日12時
    35分許，在澎湖縣七美鄉南港棧36號七美郵局，以4 萬8 千
    元之代價郵寄第一級毒品海洛因淨重18.55 公克及第二級毒
    品安非他命淨重16.7公克予葉銘峰，嗣葉銘峰偕同友人呂順
    昌前往領取毒品時，為警當場查獲，並據葉銘峰供述循線查
    獲上情，因認被告涉犯毒品危害防制條第4 條第1 、2 項之
    販賣第一、二級毒品之罪嫌。
二、按犯罪事實應依證據認定之，無證據不得認定犯罪事實，刑
    事訴訟法第154條第2項定有明文。又認定犯罪事實所憑之證
    據，雖不以直接證據為限，間接證據亦包括在內；然而無論
    係直接或間接證據，其為訴訟上之證明，須於通常一般之人
    均不致有所懷疑，而得確信其為真實之程度者，始得據為有
    罪之認定，倘其證明尚未達到此一程度，而有合理性之懷疑
    存在時，即難為有罪之認定。此有最高法院76年度台上字第
    4986號判例可資參照。
三、本件公訴人認被告涉有前開毒品罪嫌，係以證人葉銘峰之證
    供暨有現場平面圖及刑案現場勘查照片8 張在卷可稽，為其
    主要論據。訊據被告堅詞否認有何販賣毒品之犯行，辯稱：
    我與證人葉銘峰不認識，也沒有販賣毒品給證人葉銘峰等語
    。
四、經查：
  (一)證人葉銘峰於警詢時雖指述係向被告購買毒品，惟於偵查及
    審理中已改稱：我有向「老堅」購買毒品，但「老堅」並非
    被告等語。又證人葉銘峰於警局初次詢問時，就向「老堅」
    購買毒品之時間，供稱：第一次是在92年5 月2 日坐16時整
    的華信航空班機到高雄16時30分，於16時50分在高雄航空站
    旁之「麥當勞」漢店外交易，我以新台幣1 萬2 千元，向綽
    號「老堅」之男子購買海洛因3 錢，隔天就回七美；第二次
    是92年6 月13日14時左右，以我的手機打綽號「老堅」之手
    機，叫他寄海洛因半台兩，代價新台幣4 萬8 千元，安非他
    命3 台錢，代價新台幣1 萬4 千元過來給我，結果在七美郵
    局被警方查獲等語（警卷第5 頁反面）；惟其後又稱：第一
    次係於92年5 月中旬購買等語（警卷第9 頁），而依本院勘
    驗證人葉銘峰當日警詢錄音帶結果，警察於詢間證人葉銘峰
    時，有數次向其確認其第一次購買之時間究為5 月2 日或5
    月中旬，惟證人葉銘峰則堅稱係5 月中旬，此有勘驗筆錄可
    參（本院上更(一)卷第57頁），顯見其於警詢中就第一次向「
    老堅」購買毒品之時間所述前後歧異；且其於偵查中又稱：
    第一次向「老堅」購買毒品之地點，在高雄市鼓山區渡船口
    （可往旗津區），時間忘記了；第二次在小港機場（按應即
    係其於警詢中所述之第一次），印象中買安非他命及海洛因
    ；第三次即為被查獲那次等語（偵查卷第32頁反面至33頁）
    ，則其就向「老堅」之人購買毒品之次數究為2 或3 次，及
    在小港機場向「老堅」之人購買之毒品是否只有海洛因，或
    包括安非他命，所述亦有不同。
  (二)證人葉銘於警詢中所述關於在92年5 月2 日搭乘華信航空到
    高雄部分，經本院向交通部民用航空局高雄國航空站查詢結
    果，於92年間只有立榮及復興航空飛航澎湖至高雄間，有該
    局96年12月19日函可參（本院上更(一)卷第40頁）；又經本院
    上訴審向華信航空公司查詢結果，亦稱查無證人葉銘峰於92
    年5 月3 日前搭乘該公司七美至馬公間之班機紀錄，有該公
    司94年3 月2 日函可參（本院上訴卷第77頁）；足見其於警
    詢中此部分所述，亦有瑕疵。又因航空公司關於運載旅客之
    搭機紀錄，其存檔期限為兩年，有立榮航空公司97年1 月15
    日函可參（本院上更(一)卷第53頁），從而本院已無就此部分
    為進一步之調查，附此敘明。
  (三)證人葉銘峰雖稱係撥打0000000000號行動電話向「老堅」購
    買毒品，惟該行動電話於係92年5 月11日始開通，有遠傳電
    信公司92年7 月2 日函可參（警卷第16頁），則證人葉銘峰
    如何能在該電話未開通前之92年5 月2 日，即撥打該行電話
    與「老堅」聯絡購買毒品事宜，並進而於高雄國際航空站附
    近交易毒品？遑論其於偵查中尚指述在此之前，另於高雄鼓
    山區渡船口附近與「老堅」交易毒品。
  (四)又本件警察所以會將被告列為查緝對象，係因證人葉銘峰供
    述使用0000000000號行動電話與「老堅」聯絡，警察乃向遠
    傳電信公司查詢而得知該門號係由陳文玄申請後，再向被告
    住所地之警察分駐所查詢陳文玄戶籍地之住戶資料，因而得
    知被告亦設籍於該地，且陳文玄之兄長陳吉林當時在監服刑
    ，警察因而調取被告及陳吉林、另一人之口卡片供證人葉銘
    峰，證人葉銘峰乃指認被告係「老堅」等情，業經證人即承
    辦警察乙○○在本院審理中證述明確（本院上更(一)卷第76頁
    ），並有指認犯罪嫌疑人紀錄表可參（警卷第18頁），足見
    證人葉銘峰並非於被查獲之初即指認被告即係「老堅」。至
    於0000000000號行動電話雖係以證人陳文玄名義申請，有遠
    傳電信公司92年7 月2 日函可參（警卷第16頁），且證人陳
    文玄即係被告之侄子，業經證人陳文玄及被告陳明在卷，惟
    被告始終否認有申請使用該行動電話。而證人陳文玄在警詢
    亦否認有申請使用該行動電話，並稱被告未借用其名義申請
    該行動電話使用等語（警卷第12至13頁），本院審酌陳文玄
    於91年1 月29日，曾以國民身分證遺失為由，向戶政事務所
    申請補發國民身分證，有高雄市旗津區戶政事務所93年8 月
    13 日 函可參（原審卷第37頁）；則其國民身分證既曾遺失
    ，自有遭他人冒用之可能。再者，本件經原審法院向遠傳電
    信公司調取該門號之申請書，惟因該門號係易付卡而未能調
    取（原審卷第36頁、第42頁，按於92年5 月間申請遠傳電信
    易付卡不須填載申請書），且其上所載帳單地址係「高雄市
    小港區○○路23號」，而非被告之住所地「高雄市旗津區慈
    愛里8 鄰安住巷51號」。是在無其他積極證據佐證下，本院
    自無從逕以0000000000號行動電話係以證人陳文玄名義申請
    ，且證人陳文玄係被告之侄子，認定即係被告冒陳文玄之名
    義申請並使用該行動電話。又前開行動電話之通聯紀錄因已
    逾6 個月而無法調取，本院亦無法依通聯紀錄確定證人葉銘
    峰有關曾撥打前開行動電話與被告通話之指述，是否與事實
    相符。
  (五)又本件並未於被告處查獲任何毒品，或與販賣毒品有關之物
    品，自難僅憑證人葉銘峰之前後歧異，且與事實不符之重大
    瑕疵之指述，即認定被告有公訴人所指之販賣毒品犯行。
  (六)綜上所述，被告前開所辯，應屬可採，從而公訴人所持之前
    開論據，均無法採為認定被告犯罪之證據；此外，復查無其
    他積極證據足資證明被告有何販賣第一、二級毒品之犯行，
    被告被訴販賣第一、二級毒品罪自屬不能證明。
五、原審未詳為推求，遽為論罪科刑之判決，即有未恰，被告執
    此聲明上訴，指摘原判決不當，為有理由，應由本院將原判
    決撤銷改判，並為被告無罪之判決。
據上論結，應依刑事訴訟法第369條第1項前段、第364條、第301
第1項，判決如主文。
本案經檢察官陳建年到庭執行職務。
中    華    民    國    97    年    2     月    29    日
                  刑事第三庭    審判長法  官 周賢銳
                                      法  官 黃憲文
                                      法  官 黃仁松
以上正本證明與原本無異。
如不服本判決應於收受本判決後10日內向本院提出上訴書狀，其
未敘述上訴理由者，並得於提起上訴後10日內向本院補提理由書
狀（均須按他造當事人之人數附繕本）「切勿逕送上級法院」。
中    華    民    國    97    年    2     月    29    日
                                      書記官 馬蕙梅


司法院資訊處製作；財團法人民間司法改革基金會備份。
